【裁判字號】    96,簡,432
【裁判日期】    970128
【裁判案由】    營利事業所得稅
【裁判全文】
臺中高等行政法院判決
                                     96年度簡字第00432號
原      告  泰愉有限公司
代  表  人  甲○○○
輔  佐  人  丙○○
被      告  財政部臺灣省中區國稅局
代  表  人  乙○○
訴訟代理人  丁○○
上列當事人間因營利事業所得稅事件，原告不服財政部中華民國
96年9月11日台財訴字第09600196530號號訴願決定（案號：第00
000000號），提起行政訴訟，本院判決如下︰
    主  文
原告之訴駁回。
訴訟費用由原告負擔。
    事  實
緣原告未於規定期限內辦理民國（下同）93年度營利事業所得稅
結算申報，遲至94年6月1日始辦理申報，違反所得稅法第71條第
1項規定，經被告所屬員林稽徵所核定課稅所得額新台幣（下同
）461,497元，並依同法第108條第1項規定，按核定應納稅額105
,374元另徵10﹪滯報金10,537元。原告不服，申經復查未獲變更
，提起訴願亦遭駁回，遂提起本件行政訴訟。茲將兩造訴辯意旨
陳述於下：
一、原告起訴意旨略以：原告93年度營利事業所得稅結算申報，
    因電腦當機無法於94年5月31日晚上12時前完成申報，而於9
    4年6月1日早上8時始辦理人工申報完畢，而當期應納稅額10
    5,374元，已於93年10月1日繳納暫繳稅款8,947元，餘96,41
    9元均如期於94年5月31日繳納完成，故原告93年度營利事業
    所得稅結算申報，雖延遲申報，並無未納、應納、滯納營利
    事業所得稅之事實，請求判決將訴願決定及原處分均撤銷等
    語。
二、被告答辯意旨略謂：
    (一)按「納稅義務人應於每年5月1日起至5月31日止，填具結
      算申報書，向該管稽徵機關，申報其上一年度內構成綜合
      所得總額或營利事業收入總額之項目及數額，以及有關減
      免、扣除之事實，並應依其全年應納稅額減除暫繳稅額、
      尚未抵繳之扣繳稅額及可扣抵稅額，計算其應納之結算稅
      額，於申報前自行繳納。」、「納稅義務人每年結算申報
      所得額經核定後，稽徵機關應就納稅義務人全年應納稅額
      ，減除暫繳稅額、未抵繳之扣繳稅額、可扣抵稅額及申報
      自行繳納稅額後之餘額，填發繳款書，通知納稅義務人繳
      納。」、「納稅義務人違反第71條規定，未依限辦理結算
      申報，但已依第79條第1項規定補辦結算申報，經稽徵機
      關據以調查核定其所得額及應納稅額者，應按核定應納稅
      額另徵10﹪滯報金。」、「納稅義務人違反本法第71條規
      定，未依限辦理結算申報，但在稽徵機關填發之滯報通知
      書送達前自行申報者，仍應依本法第108條第1項規定加徵
      滯報金；」為行為時所得稅法第71條第1項前段、第100條
      第1項前段、第108條第1項前段及同法施行細則第102條第
      1項前段所明定。次按「納稅義務人違反所得稅法第71條
      及第72條規定，未依限辦理結算申報，但已依同法第79條
      第1項規定補辦結算申報者‧‧‧…如經稽徵機關核定無
      應納稅額，應免另徵滯報金‧‧‧。」亦經財政部70年8
      月12日台財稅第36691號函釋在案。
    (二)原告93年度營利事業所得稅未依規定於94年5月31日（星
      期二）前辦理結算申報，遲至同年6月1日始補申報，違反
      所得稅法第71條第1項規定，有93年度營利事業所得稅結
      算申報書收件戳記可稽，經被告所屬員林稽徵所核定課稅
      所得額461,497元，並依同法第108條第1項規定，按核定
      應納稅額105,374元另徵10﹪滯報金10,537元（見原處分
      卷第51頁）。原告不服，主張因電腦當機無法於94年5月3
      1日晚上12時前完成申報，請准予註銷罰鍰云云。申經被
      告復查決定略以，原告93年度營利事業所得稅未於規定期
      限內申報，遲至94年6月1日始補申報，違章事實明確，被
      告所屬員林稽徵所依前揭規定核定應納稅額另徵10﹪滯報
      金10,537元並無違誤，駁回其復查之申請。原告復執前詞
      提起訴願，主張因電腦當機而延誤93年度營利事業所得稅
      結算申報（94年6月1日），但應納93年度所得稅額105,37
      4元均如期於94年5月31日前繳納完成，雖延誤申報並無欠
      稅，故請免除加徵滯報金10,537元云云，經財政部訴願決
      定亦予駁回。
    (三)原告訴訟意旨略謂：原告93年度營利事業所得稅結算申報
      ，因電腦當機無法於94年5月31日晚上12時前完成申報，
      而於94年6月1日早上8時始辦理人工申報完畢，而當期應
      納稅額105,374元，已於93年10月1日繳納暫繳稅款8,947
      元，餘96,419元均如期於94年5月31日繳納完成，故原告9
      3年度營利事業所得稅結算申報，雖延遲申報並無未納、
      應納、滯納營利事業所得稅之事實，資為爭議。
    (四)查依前揭所得稅法第71條第1項之規定可知，現行所得稅
      法係採由納稅義務人自動繳納稅款並申報之制度，申言之
      ，納稅義務人辦理營利事業所得稅結算申報，非僅須納稅
      義務人於法定期限內計算應納之結算稅額，並於規定期限
      繳納完畢而已，尚須於一定期限內完成申報，此亦符合稅
      法上課以納稅義務人申報協力義務之本旨。原告93年度營
      利事業所得稅未於規定期限內申報，遲至94年6月1日始補
      申報，已逾首揭稅法規定之申報期限，此為其所不爭，原
      告雖於94年5月31日前自行繳納稅額，惟核定應納稅額並
      不等同應補繳稅額，且暫繳稅額、未抵繳之扣繳稅額及申
      報自行繳納稅額之金額，並不影響核定應納稅額之多寡。
      又依首揭所得稅法及財政部函釋規定，納稅義務人雖未依
      限辦理結算申報，但已依規定補辦，並經稽徵機關核定無
      應納稅額者，方能免除另徵滯報金，否則仍應按核定之應
      納稅額另徵10﹪滯報金，查本件經核定之應納稅額為105,
      374元，被告所屬員林稽徵所依首揭規定，按核定應納稅
      額另徵10﹪滯報金10,537元，洵無違誤，所訴核無足採。
      另本案雖依據修正前所得稅法第108條第1項之規定辦理，
      惟滯報金並未超過96年7月11日修正公布後所得稅法第108
      條第1項所規定3萬元之限制，併予指明。
    理  由
一、按本件被告代理人（局長）業已更換，被告陳明新代表人承
    受訴訟，於法無違，應予准許。
二、按「納稅義務人應於每年5月1日起至5月31日止，填具結算
    申報書，向該管稽徵機關，申報其上一年度內構成綜合所得
    總額或營利事業收入總額之項目及數額，以及有關減免、扣
    除之事實，並應依其全年應納稅額減除暫繳稅額、尚未抵繳
    之扣繳稅額及可扣抵稅額，計算其應納之結算稅額，於申報
    前自行繳納。」、「納稅義務人每年結算申報所得額經核定
    後，稽徵機關應就納稅義務人全年應納稅額，減除暫繳稅額
    、未抵繳之扣繳稅額、可扣抵稅額及申報自行繳納稅額後之
    餘額，填發繳款書，通知納稅義務人繳納。」、「納稅義務
    人違反第71條規定，未依限辦理結算申報，但已依第79條第
    1項規定補辦結算申報，經稽徵機關據以調查核定其所得額
    及應納稅額者，應按核定應納稅額另徵10﹪滯報金。」、「
    納稅義務人違反本法第71條規定，未依限辦理結算申報，但
    在稽徵機關填發之滯報通知書送達前自行申報者，仍應依本
    法第108條第1項規定加徵滯報金。」為行為時所得稅法第71
    條第1項前段、第100條第1項前段、第108條第1項前段及同
    法施行細則第102條第1項前段所規定。又「納稅義務人違反
    所得稅法第71條及第72條規定，未依限辦理結算申報，但已
    依同法第79條第1項規定補辦結算申報者‧‧‧如經稽徵機
    關核定無應納稅額，應免另徵滯報金‧‧‧。」亦經財政部
    70年8月12日台財稅第36691號函釋有案，上開函釋為主管機
    關就其執掌公務所為職務上解釋，既與上揭所得稅法暨其施
    行細則不相牴觸，自可採用。
三、本件原告93年度營利事業所得稅未依規定於94年5月31日（
    星期二）前辦理結算申報，遲至同年6月1日始補申報，違反
    所得稅法第71條第1項規定，經被告所屬員林稽徵所核定課
    稅所得額461,497元，並依同法第108條第1項規定，按核定
    應納稅額105,374元另徵10﹪滯報金10,537元，有93年度營
    利事業所得稅結算申報書、核定通知書附原處分卷可稽（見
    原處分卷第14頁至第39頁、第51頁及第52頁）。原告不服申
    請復查，主張因電腦當機無法於94年5月31日晚上12時前完
    成申報，請准予註銷罰鍰。經被告復查決定以，原告93年度
    營利事業所得稅未於規定期限內申報，遲至94年6月1日始補
    申報，違章事實明確，被告所屬員林稽徵所依前揭規定核定
    應納稅額另徵10﹪滯報金10,537元並無違誤，而駁回原復查
    之申請，揆諸首揭規定及財政部函釋意旨，原處分及復查決
    定，並無違誤。
四、原告起訴主張：原告93年度營利事業所得稅結算申報，因電
    腦當機無法於94年5月31日晚上12時前完成申報，而於94年6
    月1日早上8時始辦理人工申報完畢，而當期應納稅額105,37
    4元，已於93年10月1日繳納暫繳稅款8,947元，餘96,419元
    亦如期於94年5月31日繳納完成，原告93年度營利事業所得
    稅結算申報，雖延遲申報，並無未納、應納、滯納營利事業
    所得稅之事實云云，然查：
    (一)按現行所得稅法係採由納稅義務人自動繳納稅款並申報之
      制度，此由所得稅法第71條第1項之規定自明，因而納稅
      義務人辦理營利事業所得稅結算申報，非僅須納稅義務人
      於法定期限內計算應納之結算稅額，並於規定期限繳納完
      畢而已，尚須於一定期限內完成申報，方符合稅法上課以
      納稅義務人申報協力義務之本旨。
    (二)本件原告93年度營利事業所得稅未於規定期限內申報，遲
      至94年6月1日始補申報，已逾上揭稅法規定之申報期限，
      ，此為原告所所不爭執，原告雖於94年5月31日前自行繳
      納稅額，惟核定應納稅額並不等同於應補繳稅額，且暫繳
      稅額、未抵繳之扣繳稅額及申報自行繳納稅額之金額，並
      不影響核定應納稅額之多寡。依上開所得稅法規定及財政
      部函釋意旨，納稅義務人雖未依限辦理結算申報，但已依
      規定補辦，並經稽徵機關核定無應納稅額者，方能免除另
      徵滯報金，否則仍應按核定之應納稅額另徵10﹪滯報金。
      本件經核定之應納稅額為105,374元，已如前述，此亦為
      原告所不否認，被告所屬員林稽徵所依首揭規定，按核定
      應納稅額另徵10﹪滯報金10,537元，並無違誤。原告主張
      其雖延遲申報，並無未納、應納、滯納營利事業所得稅，
      並無可採。
五、綜上所述，原告所訴並非可採，本件原處分並無違誤，訴願
    決定予以維持，亦無不合，原告訴請撤銷，為無理由，應予
    駁回。又本件為簡易事件，依兩造到庭所述各節及卷內資料
    ，其事證已臻明確，本院認無經言詞辯論之必要，爰不經言
    詞辯論逕為判決。
據上論結，本件原告之訴為無理由，依行政訴訟法第233條第1項
、第236條、第195條第1項後段、第98條第1項前段，判決如主文
。
中    華    民    國    97    年    1    月    28     日
          臺中高等行政法院第三庭法  官  莊  金  昌
以上正本證明與原本無異。
如不服本判決，應於判決送達後20日內，以本訴訟事件所涉及之
法律見解具有原則性者，始得向本院提出上訴狀並表明上訴理由
，經最高行政法院許可，否則不得上訴；如於本判決宣示後送達
前提起上訴者，應於判決送達後20日內補提上訴理由書（均應依
對造人數提出繕本）。
中    華    民    國    97    年    1    月    28     日
                                書記官  凌  雲  霄


司法院資訊處製作；財團法人民間司法改革基金會備份。
